【裁判字號】    89,交上易,186
【裁判日期】    890829
【裁判案由】    過失傷害
【裁判全文】
臺灣高等法院高雄分院刑事判決                  八十九年度交上易字第一八六號
    上  訴  人  臺灣高雄地方法院檢察署檢察官
    上  訴  人
    即  被  告  甲○○
            （即吳國）
    選任辯護人  周俊源
右上訴人因被告過失傷害案件，不服臺灣高雄地方法院八十九年度交易字第三六三號
，中華民國八十九年八月二十九日第一審判決（起訴案號：臺灣高雄地方法院檢察署
八十九年度偵字第四九二一號），提起上訴，本院判決如左：
    主    文
上訴駁回。
    事    實
甲○○考領有自小客車駕駛執照，於民國八十九年二月十八日十六時十五分許，駕駛
車號ＹＪ─二二三九號自小客車，沿高雄市○○區○○路由南往北方向之快車道行駛
，行經該路一六八號前，本應注意汽車行駛時，駕駛人應注意車前狀況，並隨時採取
必要之安全措施，而依當時之天候晴朗、有日間自然光線、市區道路○路面乾燥、無
缺陷、無障礙物、視距良好等情，並無不能注意之情事，竟疏未注意車前之人車動態
，適有亦考領適當自小客車駕駛執照之乙○○駕駛車號ＹＩ─八三五０號小自客車，
在同路一六八號騎樓前，處於與同路垂直狀態，突向後調整停車位置，疏未謹慎緩慢
，並注意其他車輛及行人，貿然倒車，使車尾侵入快車道，甲○○見狀未及煞避，致
其所駕駛之自小客車右前車燈之部位撞及乙○○所駕駛之自小客車右後車燈處，乙○
○之自小客車受撞擊後，順勢以順時針方向原地倒退打轉近一百八十度後，右後車燈
處再撞及停放路旁之另一車輛始完全靜止，乙○○因而受有腦震盪及胸部挫傷等傷害
。甲○○於肇事後向前往現場處理之警員坦承肇事而接受裁判。案經乙○○訴由臺灣
高雄地方法院檢察署檢察官偵查起訴。
    理    由
一、訊據上訴人即被告甲○○固坦承有於右揭時、地駕車肇事，並致使告訴人乙○○
    受有前揭傷害之事實，惟矢口否認有何過失傷害犯行，辯稱係因告訴人違規路邊
    停車，並自騎樓下貿然倒車而出，致其閃避不及而發生本件車禍，伊當時已盡其
    所能注意車前狀況而無過失云云。惟查，右揭犯罪事實，業據告訴人指訴綦詳，
    並有高雄市政府警察局左營分局道路交通事故調查報告表附現場圖乙份、現場相
    片多幀、及高雄榮民總醫院診斷證明書在卷可資佐證。本件碰撞原因，依告訴人
    指訴係認其車原在被告車前行進，先行右轉進入慢車道欲停車狀況，被告未保持
    距離逕自後車後追撞，被告則辯陳係告訴人貿然倒車侵入其原行進間之車道，致
    煞避不及而肇事，雙方各執一詞，經原審及本院分別函請高雄市政府建設局車輛
    行車事故鑑定委員會及國立成功大學交通管理系肇事分析與諮詢中心代為鑑定肇
    事責任歸屬，惟均分別函覆由於「兩種可能性均存在」，而拒判斷肇事責任歸屬
    ，然依兩造說詞及上開鑑定意見，可確定者，本件碰撞肇事事故發生之一刻，兩
    車係處於類似Ｔ字垂直位置，則無爭執，本院依據卷證，參酌經驗法則客觀判斷
    如下：
(一)、本件告訴人指摘被告車速達七、八十公里，惟依卷附高雄市政府警察局左營分局
    道路交通事故調查報告表內現場圖及現場照片數幀所示，肇事後自快車道內距右
    側白色分道線約零點五公尺處起，至慢車道內距同一白色分道線約一公尺處止，
    留有一道告訴人之車被撞擊後以順時針方向打轉輪胎摩擦地面成弧形之車痕，顯
    見該弧形車痕之起點即為撞擊點，而被告之車停放離撞擊點約七點二公尺，左側
    平行貼近黃色分向限制線，右側與告訴人之車最近距離一點八公尺。以被告之車
    自撞擊時起至完全靜止時為止，僅行走約十公尺（七點二公尺加上車身長度）之
    距離，地面無煞車痕，且車身與車道成完全平行之勢以觀，堪以認定被告所辯其
    肇事當時車速非快之供詞尚非無據，否則豈能在如此短距離內完全煞停而未留煞
    車痕，且車身未向兩方偏頗而衝出正常車道之外？是告訴人指稱被告車速達七、
    八十公里，純屬個人主觀推測之詞，更與客觀證據有違，不足採信。
(二)、被告辯稱告訴人貿然自騎樓下倒車至快車道致其閃避不及；告訴人指稱其當時右
    轉進入騎樓欲以與道路成垂直之方式路邊停車而未倒車各等語，雙方各執一詞。
    然以卷附現場肇事後照片數幀顯示，告訴人之車前輪呈偏向左方（按依坐駕駛座
    位置方向言之），及其車被撞後受力順勢以順時針方向原地倒退打轉近一百八十
    度，再以右後車燈處撞及停放路旁之另一車輛始完全靜止等情以觀，如告訴人僅
    單純右轉進入騎樓停車，車前輪豈會轉向偏左？蓋依常理言之，如若告訴人所稱
    其案發前係右轉停車無訛，其方向盤應會朝右打轉（如已轉正，亦應係前輪打直
    ），案發時告訴人車即行一百八十度轉動，顯係事發突然，客觀上，告訴人較無
    迴旋空間於被撞時以轉動方向盤，是肇事後車前輪發生告訴人車前車輪有轉向左
    方之情形，其可能性，應是告訴人第一次右轉切入路邊時，即一次以滿意位置停
    妥，為求妥適停放，而將方向盤打向左方倒車以為調整位置之時，而於倒車狀況
    並侵入正常車道線上，適有被告駕車行經該處疏未注意車前狀況而撞及其車尾，
    參以案發時係屬白天，被告肇事後停車位置未見有明顯偏離車道，亦未連續撞擊
    週邊其他路邊所停車輛，足見其行車狀況原無異狀，依一般吾人駕車習慣，所直
    行車道，路旁停車若屬與道路垂直方式停車，因路面有因此被壓縮之感覺，為防
    路人突然閃入或路邊停車，直覺上多會偏道路中心線一邊開車，少見會偏路旁停
    車之一邊行進，是如若未有異物侵入正常行進路線，少見會有發生碰撞情事，若
    如告訴人堅稱肇事前原係欲右轉停車無誤，然依一般人停車習慣，常非一次停妥
    ，前進後退調整停車位置實屬常見，非謂被告原係欲右轉停車即謂無再後退致生
    碰撞之可能，且以被告非異常快速之車速，竟可將告訴人一千餘公斤之車輛撞擊
    打轉近一百八十度，客觀上亦與告訴人之車前輪偏向左方，車輛正處倒退之際，
    加上被告以賓士三百型之厚重車輛順勢衝撞之力道，乃至於告訴人於車內突遭撞
    擊，全身受震盪而腳部踩住油門所致之情勢相關，再參以如若告訴人所稱伊原係
    車行在被告車之前，到達肇事地點先行右轉如若實，則被告原在告訴人車後方尚
    遠處，既見告訴人車已右轉進入路旁作停車狀態，依一般習慣，常易於判斷該車
    非後退狀態，是如若前方車停後有因調整停車位置原因再行後退，反使後面來車
    疏於防患而易肇事，是告訴人辯稱其並未倒車云云，亦與客觀事證不符。
(三)、至告訴人另指稱被告肇事當時為酒後駕車云云，惟酒後駕車之行為觸犯刑事法律
    ，以政府大力宣導提高其刑罰及警方加強臨檢取締酒後駕車之情形以觀，如被告
    確有酒醉駕車之犯行，則前往處理之警員必將測試其酒精濃度，然綜觀全卷卻無
    酒精濃度之測試紀錄，警員顏權英出庭作證時亦未提及被告有酒後駕車之情形，
    既無何積極證據足資佐證，自不得僅憑告訴人片面臆測之詞，以推定之方式遽為
    不利被告之認定。
(四)、綜上，按駕駛人應注意車前狀況，並隨時採取必要之安全措施，道路交通安全規
    則第九十四條第三項定有明文。本件告訴人固有違規路邊停車、未謹慎緩慢並注
    意後方車輛即貿然倒車等過失，然以該路段於肇事前即有其他車輛以與道路呈垂
    直，車身幾乎佔據慢車道全部之方式違規路邊停車，有現場照片數幀足憑，被告
    當可預期隨時有車輛駛出之可能性而應加以注意保持行車安全距離，並隨時採取
    必要之安全措施，而依當時之天候晴朗、有日間自然光線、市區道路○路面乾燥
    、無缺陷、無障礙物、視距良好等情，亦無不能注意之情事，以其約三十公里之
    車速，竟無法閃避告訴人緩慢倒退而出之車輛（當時告訴人車右方並無其他車輛
    擋住視線），即難謂無「未注意車前狀況」之過失，且其過失責任亦不因告訴人
    同有過失而得解免，是其所辯就事故之發生未有過失云云，尚不足採。再告訴人
    因本件車禍而受有前揭傷害，已如前述，則被告之過失行為與告訴人之傷害結果
    間自具有相當因果關係。從而，本件事證已臻明確，被告犯行堪以認定，應依法
    論科。
二、核被告所為，係犯刑法第二百八十四條第一項前段之普通過失傷害罪。被告於肇
    事後犯罪未被發覺前，即向前往處理之警員坦承肇事而接受裁判，有高雄市政府
    警察局交通大隊交通事故談話紀錄表一紙在卷足憑，依法應減輕其刑。被告過失
    犯罪事證已明，原審法院乃依刑法第二百八十四條第一項前段、第六十二條、第
    四十一條第一項前段（原判決未及審酌刑法修正後條次變動情形，仍適用修正前
    刑法第四十一條，應予更正）、罰金罰鍰提高標準條例第一條前段、第二條之規
    定，並審酌被告前開過失責任相對較輕，惟迄今尚未與告訴人達成和解，其被害
    人受傷情形等一切情狀，量處被告拘役三十日，並諭知以三百元折算一日之易科
    罰金折算標準，認事用法均無不合，量刑亦屬允妥，被告以未有過失犯罪，原審
    檢察官以量刑過輕，為上訴意旨，均摘原判決不當，均無理由，應予駁回。
據上論斷，應依刑事訴訟法第三百六十八條，判決如主文。
本案經檢察官董明正到庭執行職務。
中    華    民    國      九十      年       四       月     二十五     日
                              臺灣高等法院高雄分院刑事第八庭
                                  審判長法官  郭雅美
                                        法官  張盛喜
                                        法官  洪兆隆
右正本證明與原本無異。
不得上訴。
                                      書記官  葉淑華
中    華    民    國      九十      年       四       月    二十七      日
附錄本判決論罪法條：
刑法第二百八十四條第一項：
因過失傷害人者，處六月以下有期徒刑、拘役或五百元以下罰金。致重傷者，處一年
以下有期徒刑、拘役或五百元以下罰金。
                                                                        Ｋ


司法院資訊處製作；財團法人民間司法改革基金會備份。
